最高法院刑事判決　　　　　　九十六年度台上字第五六七七號
上　訴　人　甲○○
選任辯護人　郭承昌律師
上列上訴人因違反毒品危害防制條例案件，不服台灣高等法院中
華民國九十六年八月十四日第二審判決（九十六年度上訴字第一
八五三號，起訴案號：台灣台北地方法院檢察署九十五年度偵字
第一七二九七號），提起上訴，本院判決如下：
    主  文
上訴駁回。
    理  由
按刑事訴訟法第三百七十七條規定，上訴於第三審法院，非以判
決違背法令為理由，不得為之。是提起第三審上訴，應以原判決
違背法令為理由，係屬法定要件。如果上訴理由狀並未依據卷內
訴訟資料，具體指摘原判決不適用何種法則或如何適用不當，或
所指摘原判決違法情事，顯與法律規定得為第三審上訴理由之違
法情形，不相適合時，均應認其上訴為違背法律上之程式，予以
駁回。本件原判決維持第一審論處上訴人甲○○連續販賣第二級
毒品罪刑（累犯）之判決，駁回其在第二審之上訴，係依憑：上
訴人之部分供述（承認其於原判決事實欄所載之時間二次各交付
一包安非他命與涂靜親，並向涂靜親收取款項之情事）、證人涂
靜親之證供，卷附監聽譯文、監聽錄音帶之勘驗筆錄及鑑定監聽
錄音帶之聲紋鑑定報告書（聲音音質與上訴人音質相同）等證據
資料而為論斷，已敘明所憑之證據及得心證之理由。而以甲○○
所辯：伊是拜託朋友幫伊拿，伊再拿給涂靜親，伊沒有賺錢云云
，如何為不可採信，亦依調查所得之證據詳予指駁。並說明：（
一）涂靜親於警詢、偵查中所為之陳述，如何符合刑事訴訟法第
一百五十九條之一第二項、第一百五十九條之二規定，及斟酌涂
靜親於警詢時之陳述，其外部附隨條件及環境顯具有較為自然可
信之外部特別狀況，並為證明上訴人販賣第二級毒品之犯罪事實
所必要，認有證據能力。（二）涂靜親於第一審審理中證稱：伊
是請上訴人幫忙調毒品，並非向上訴人買，上訴人也有提到不賺
伊的錢云云。此有利於上訴人之證言，如何不可採。（三）毒品
之交易為政府懸為嚴予取締之犯罪，上訴人茍非為貪圖利得，豈
有甘冒重典，認上訴人出售安非他命予涂靜親，係意圖營利，販
賣第二級毒品安非他命等情各綦詳。核與經驗法則、論理法則及
證據法則皆無違背，從形式上觀察，原判決並無足以影響判決結
果之違背法令之情形存在。上訴意旨略稱：（一）涂靜親於警詢
、偵查中所為之陳述，係屬被告以外之人於審判外之陳述，依刑
事訴訟法第一百五十九條第一項規定，並無證據能力。又原審僅
以涂靜親於警詢、偵查中之陳述作為認定上訴人有罪之唯一證據
，而無其他補強證據，自屬判決違背法令。（二）上訴人一再辯
稱：涂靜親為綽號「胖子」之友人，「胖子」與伊很好，常常與
伊互相請毒品，伊以為涂靜親是「胖子」之女友或老婆，案發當
時，因「胖子」要去日本一個禮拜，要伊幫涂靜親拿毒品，伊並
沒有賺涂靜親的錢，伊請毒品都不只一次，沒有必要去賣給涂靜
親等語，詎原審就上訴人前開陳述是否可採，未於判決中說明理
由，亦未依職權調查相關證據，逕謂：「被告茍非貪圖利得，豈
有甘冒重典，為無交情之證人涂靜親調取安非他命之理」，即有
判決不備理由與應於審判期日調查證據而未予調查之違法。（三
）一般吸毒者為了自身安全起見，皆不願將真實姓名告知他人，
甚至連男女朋友或同居人相互間亦不知對方之真實姓名，原審僅
以「被告（即上訴人）豈有可能在未獲取任何利益之情形下為連
真實姓名均不知而僅知綽號之證人涂靜親跑腿代為調取毒品？」
作為不利於上訴人認定之依據，亦有判決違背經驗法則之違法。
（四）上訴人因受友人「胖子」所託，代其女友即涂靜親調取毒
品，而上訴人所吸食之毒品以第一級毒品海洛因為主，對於第二
級毒品安非他命之品質好壞並非內行，此參監聽譯文即明，因而
不知其代為取得之安非他命品質不佳，乃代為向藥頭爭取補償損
失，否則無法面對其友人「胖子」，此乃人之常情，亦符合經驗
法則，嗣後因上訴人找不到藥頭，故未予補償。原審對上訴人上
開有利之辯解未予說明不採信之理由，亦未訊問涂靜親有無受到
上訴人之補償，或調查是否果有「胖子」其人，僅謂：「被告又
豈會在未賺取任何差價之情形下尚同意補償證人涂靜親因調取毒
品品質不佳所生之損失？」等語，而為不利上訴人之認定，即有
判決不備理由與應於審判期日調查證據而未予調查之違法。（五
）原審又謂：「足徵被告應係為圖得將來出售之利益，才挺而走
險販賣上揭安非他命予無私交之他人」等語，則表示上訴人二次
交付安非他命與涂靜親之行為僅屬單純轉讓，並無營利之意圖，
原審未調查上訴人交付毒品之數量為何？上訴人是否真正賺取差
價？即論處上訴人連續販賣第二級毒品罪刑，有理由矛盾及調查
職責未盡之違法。（六）上訴人於原審即主張監聽譯文關於「我
現在在等客人」之部分有誤，並聲請原審重新調查，惟原審仍未
予調查，且未說明不予調查之理由，而資為認定上訴人有罪之依
據，即有調查職責未盡及理由欠備之違法。又上訴人於電話中亦
告訴涂靜親：「這我不知道，這我外行」、「現在沒有，要等，
我現在在等人拿（監聽譯文誤譯為「我現在在等客人」）」、「
我去催他」等語，涂靜親於第一審亦證稱：「伊沒有向被告購買
毒品，伊只是請被告調取毒品，被告根本就沒有東西（指毒品）
，伊每次打電話給被告都要等十多小時」等語，均顯示上訴人本
身沒有毒品，其僅在幫涂靜親找藥頭拿毒品。原審對上開有利於
上訴人之證據，均未予採信，亦未說明不採之理由，亦有判決不
備理由之違法等語。惟查：（一）原審除以涂靜親於警詢、偵查
中所為之陳述為證據外，尚以上訴人與涂靜親通話之監聽錄音帶
之勘驗筆錄及譯文，資為認定上訴人犯罪之證據，並非無其他補
強證據。（二）關於上訴意旨所述之通訊監察錄音譯文，原判決
係以涂靜親於上開電話聯絡中，尚因第一次向上訴人拿取之安非
他命之品質不好，而要求上訴人於第二次拿取時補償其損失，且
獲得上訴人之同意，倘如上訴人所辯及涂靜親於第一審審理中改
稱上訴人係無賺取差價為涂靜親調取毒品云云，則上訴人豈會在
未賺取任何差價之情形下，同意補償涂靜親因所交付毒品品質不
佳所生之損失（見原判決第四、五頁），因認涂靜親於第一審審
理中更易前詞，上訴人所辯，均難採取。上訴人於原審主張監聽
譯文關於「我現在在等客人」部分有誤，原審雖未再勘驗通訊監
察錄音帶，亦未說明其理由，惟經第一審勘驗通訊監察錄音，確
有該內容，上訴人並當庭表示對該勘驗內容無意見，且究係「我
現在在等客人」抑「我現在在等人拿」，於原判決所為前開認定
（上訴人同意補償涂靜親因所交付毒品品質不佳所生之損失）之
結果不生影響，亦非得執為上訴第三審之適法理由。（三）涂靜
親於第一審即經上訴人之辯護人合法踐行詰問程序，原判決並已
說明證人涂靜親於第一審改稱非向上訴人購買毒品，然其前於警
詢、偵查中之供述較為可信，合於傳聞法則之例外，而得採為論
罪證據之理由，是原審未再傳喚涂靜親，依刑事訴訟法第一百九
十六條之規定，並無調查未盡之違誤。上訴人於原審並未聲請再
次詰問證人，或聲請調查有關「胖子」其人，亦不得於提起第三
審上訴後，為此新證據方法之主張。其他上訴意旨係就原判決已
說明論駁之事項，徒憑己意再為爭辯，或任意指摘。均與法律規
定得為第三審上訴理由之違法情形，不相適合，應認其上訴為違
背法律上之程式，予以駁回。
據上論結，應依刑事訴訟法第三百九十五條前段，判決如主文。
中　　華　　民　　國　九十六　年　　十　　月　二十五　日
                      最高法院刑事第六庭
                          審判長法官  孫　增　同
                                法官  吳　昆　仁
                                法官  吳　　　燦
                                法官  李　英　勇
                                法官  呂　永　福
      本件正本證明與原本無異
                                      書  記  官
中　　華　　民　　國　九十六　年　　十　　月　 三十 　日
                                                      Ｋ
